臺灣高等法院高雄分院刑事判決　　　　 96年度上易字第640號
上　訴　人　臺灣高雄地方法院檢察署檢察官
被　　　告　乙○○
上列上訴人因被告竊盜案件，不服臺灣高雄地方法院95年度易字
第2296號中華民國96年5 月31日第一審判決（起訴案號：臺灣高
雄地方法院檢察署95年度偵字第27080 號），提起上訴，本院判
決如下：
    主  文
上訴駁回。
    理  由
一、公訴意旨略以：乙○○意圖為自己不法之所有，於民國95年
    7 月21日凌晨4 時許，在高雄市○○區○○路305 號1 樓騎
    樓下，以不詳方式啟動引擎，竊取甲○○所有停放於該處之
    車號ZIP-769 號輕型機車，得手後供為代步之用。嗣於同日
    凌晨4 時56分許，被告乙○○騎乘前開竊得贓車行經高雄市
    新興區○○○路與瑞源路口，因闖越紅燈，為警攔檢而當場
    查獲，因認被告乙○○涉犯刑法第320 條第1 項普通竊盜罪
    等語。
二、證據能力部分：
  (一)按被告以外之人於偵查中向檢察官所為陳述，除顯有不可信
    之情況者外，得為證據，刑事訴訟法第159 條之1 第2 項定
    有明文。偵查中對被告以外之人（包括證人、鑑定人、告訴
    人、被害人及共同被告等）所為之偵查筆錄，或被告以外之
    人向檢察官所提之書面陳述，性質上均屬傳聞證據。惟現階
    段刑事訴訟法規定檢察官代表國家偵查犯罪、實施公訴，依
    法其有訊問被告、證人及鑑定人之權，證人、鑑定人且須具
    結，而實務運作時，檢察官偵查中向被告以外之人所取得之
    陳述，原則上均能遵守法律規定，不致違法取供，其可信度
    極高，職是，被告以外之人前於偵查中已具結而為證述，除
    反對該項供述得具有證據能力之一方，已釋明「顯有不可信
    之情況」之理由外，不宜以該證人未能於審判中接受他造之
    反對詰問為由，即遽指該證人於偵查中之陳述不具證據能力
    。本件證人甲○○、李志明於檢察官偵查中所為之陳述，既
    均已依法具結，且復無證據足認渠等於檢查官偵查中之供述
    有何顯不可信之情況，依上說明，渠於偵查中之證言自均具
    有證據能力。
  (二)按被告以外之人於審判外之言詞或書面陳述，除法律有規定
    者外，不得作為證據，刑事訴訟法第159 條固定有明文，惟
    被告以外之人於審判外之陳述，雖不符同法第159 條之1 至
    之4 規定，而經當事人於審判程序同意作為證據，法院審酌
    該言詞陳述或書面陳述作成時之情況，認為適當者，亦得為
    證據。又當事人、代理人或辯護人於法院調查證據時，知有
    第159 條第1 項不得為證據之情形，而未於言詞辯論終結前
    聲明異議者，視為有前項之同意，此亦據同法第159 條之5
    規定甚明。查證人甲○○於警詢之陳述，為被告以外之人於
    審判外之言詞陳述，卷附勘驗筆錄、警員李志明95年8 月7
    日職務報告、車輛竊盜、車牌失竊資料個別查詢報表－查詢
    車輛認可資料、車號查詢輕型機車車籍表、呈請書各1 份、
    高雄市政府警察局舉發違反道路交通管理事件通知單2 紙，
    均係被告以外之人於審判外之書面陳述，均屬於傳聞證據，
    惟檢察官及被告於本院準備程序就上開證據之證據能力均表
    示無意見，於本院言詞辯論終結前，亦均未聲明異議，本院
    審酌上開言詞及書面陳述作成時之證據取得過程並無瑕疵，
    且與待證事實具有關連性等情況，應認依刑事訴訟法第159
    條之5 第1 項之規定，得為證據，而有證據能力。
  (三)再按傳聞法則乃對於被告以外之人於審判外之言詞或書面陳
    述，亦即針對被告以外之人於審判外以言詞或書面所為之供
    述證據所為之規範。卷附卷附機車照片1 張、勘驗照片9 張
    ，乃以科學、機械之方式，對於當時拍攝狀況所為忠實且正
    確之記錄，性質上並非供述證據，自無刑事訴訟法第159 條
    第1 項規定之適用，附此敘明。
三、按犯罪事實應依證據認定之，無證據不得認定犯罪事實；不
    能證明被告犯罪者，應諭知無罪之判決，刑事訴訟法第 154
    條第2 項、第301 第1 項分別定有明文。又認定犯罪事實所
    憑之證據，雖不以直接證據為限，間接證據亦包括在內，然
    而無論直接或間接證據，其為訴訟上之證明，須達於通常一
    般之人均不致有所懷疑，而得確信其為真實之程度者，始得
    據為有罪之認定，最高法院76年臺上字第4986號判例意旨可
    資參照。又檢察官對於起訴之犯罪事實，應負提出證據及說
    服之實質舉證責任，倘其所提出之證據，不足為被告有罪之
    積極證明，或其指出證明之方法，無從說服法院以形成被告
    有罪之心證，基於無罪推定之原則，自應為被告無罪判決之
    諭知，最高法院92年臺上字第128 號判例亦已明揭其旨。
四、公訴人認被告乙○○涉犯刑法第320 條第1 項普通竊盜罪嫌
    ，無非以：證人甲○○於警詢、偵查中之證詞、證人李志明
    之證詞、舉發違反道路交通管理事件通知單、職務報告、車
    輛竊盜、車牌失竊資料個別查詢報表- 查詢車輛認可資料及
    被告之供述為據。訊據被告固不否認於上開時、地將甲○○
    所有之車號ZIP-769 號輕型機車騎走之事實，惟堅決否認有
    何竊盜犯行，辯稱：我是誤騎甲○○之機車，並沒有竊盜之
    意圖與故意，當日我至甲○○開設之卡拉OK店飲酒至凌晨4
    時30分許，欲騎乘自己所有之車號QXJ-867 號機車離開，因
    酒後辨識力受影響，停車地點復照明不佳，乃誤認車號ZIP-
    769 號輕型機車為自己所有，而以所持車號QXJ-867 號機車
    鑰匙予以啟動後，騎乘離去，嗣於行至七賢路與瑞源路口因
    闖越紅燈而為巡邏員警攔檢，員警當時僅掣發闖紅燈之舉發
    通知單而未對伊施以酒測，惟仍勸告不要繼續騎乘機車以免
    發生危險，伊乃將所騎乘之機車放置路邊而搭乘計程車回家
    ，翌日酒醒後因未發覺放置在衣服口袋內之舉發通知單，且
    至上開卡拉OK店樓下亦有找到所有之車號QXJ-867 號機車，
    乃未發覺有誤騎證人甲○○所有機車之情，迄至收到傳票始
    知上情，且亦於事後至當日經攔檢停車之地點尋找車號ZIP-
    769 號輕型機車後，通知甲○○取回，並無竊盜犯行等語。
    經查：
  (一)證人甲○○所有之車號ZIP-769 號輕型機車於上開時、日為
    被告騎乘離去，被告並於同日凌晨4 時56分許，在高雄市○
    ○區○○路與瑞源路口，因騎乘車號ZIP-769 號輕型機車闖
    紅燈而為警攔查掣單舉發，嗣車號ZIP-769 號輕型機車已於
    95年11月5 日尋獲之事實，業據被告供述屬實，核與證人甲
    ○○於警詢、偵查中所指述機車遺失之經過，及於原審審理
    中證述尋回機車之情節大致相符（見警卷1-2 頁、偵查卷第
    11-13 頁、原審卷第39-44 頁），並有警員職務報告、車輛
    竊盜、車牌失竊資料個別查詢報表- 查詢車輛認可資料、車
    號查詢輕型機車車籍表、呈請書各1 份、高雄市政府警察局
    舉發違反道路交通管理事件通知單2 紙附卷可佐（見警卷第
    4-6頁、偵查卷第15頁、24頁），此部分事實均堪認定。
  (二)被告辯稱：伊係與綽號「月亮」即袁淑玲在別家店認識後，
    因「月亮」過去甲○○所經營之卡拉OK店，伊與友人乃跟著
    過去捧場，當日飲酒至凌晨4 時30分許，嗣後騎乘機車在高
    雄市前金區○○○○○路口因闖紅燈遭攔檢後，將車號ZIP-
    769 號機車放置現場離開等語，核與證人甲○○於原審審理
    中結證稱：伊於95年7 月間在河東路、七賢路交岔路口開設
    卡拉OK店（址：河東路305 號2 樓），營業時間是晚上7 時
    許至凌晨3 、4 時，客人最晚可以到4 時30分許，伊是95年
    7 月21日上午8 時30分許要離開時，才發現機車不見，後來
    是被告告訴伊，當日在七賢路、瑞源路附近被臨檢，被告將
    機車丟在那附近，伊在同年11月5 日運動完回家途中經過七
    賢路、瑞源路人行道上發現失竊之車號ZIP-769 號機車而尋
    獲，而綽號「月亮」即袁淑玲是店內公關等語（見原審96年
    5 月10日審判筆錄第3 、4 、5 、15頁）大致相符；參以證
    人甲○○為本案被害人，與被告並無特殊情誼，衡情應無甘
    冒刑事偽證罪責而故為迴護被告之理，是其所證應屬可採。
    至證人即員警李志明固於偵查中證稱：伊於95年7 月21日凌
    晨4 時56分許，攔查在高雄市○○區○○路與瑞源路口闖紅
    燈之被告，當時伊告知被告有闖紅燈之行為，並請被告出示
    駕照、行照，被告當時回答說不好意思沒有注意，並出示駕
    照，但未出示行照，被告當時講話、停車狀態良好，並未發
    現被告有喝酒、意識不清狀況，回答反應正常，並未聞到酒
    味等語（見偵查卷第17、18頁），然被告當日若果有酒後駕
    車之行為，證人李志明卻未對之施以酒測並予掣單舉發，其
    恐有失職之嫌，是其所為證言與自身有利害關係，所言是否
    屬實已非全然無疑；況以事後上開失竊機車確實係在被告遭
    攔檢之七賢、瑞源路口附近尋獲，而當時被告所騎乘之車號
    ZIP-769 號機車尚未經證人甲○○報案失竊，故警方於攔檢
    當時並無從得知該車係失竊車輛而予以扣留，被告並無僅因
    闖紅燈之交通違規行為即將其所騎乘之機車停放於攔檢現場
    附近之理，反恰與酒醉駕車之駕駛人遭取締後會將所駕駛或
    騎乘之車輛留置現場，而另行搭乘其他交通工具返家之常理
    相符，參以被告於偵查中可立即回應當日係在上開卡拉OK店
    飲酒至凌晨4 時許打烊後，店內有服務生「月亮」、「小晴
    」（應為「小金」之誤）等語（偵查卷第12、18頁），此若
    非確至該店飲酒者應無從得知等情觀之，被告於95年7 月21
    日凌晨時分應確有在證人甲○○所經營之卡拉OK店內飲酒之
    事實應堪認定。
  (三)另查車號ZIP-769 號機車（甲○○所有）為黑色車身、廠牌
    為三陽DioSP50 型、機車座墊包覆塑膠套、前方裝設有一黑
    色格子狀置物籃；而車號QXJ-867 號機車（被告所有）亦為
    黑色車身、廠牌為光陽KYMCO Redined 50型、機車座墊未包
    覆塑膠套、前方裝設有一黑色橫條狀置物籃；又以車號QXJ-
    867 號機車鑰匙插入車號ZIP- 769號機車鎖頭，可立即啟動
    ，惟無法開啟車號ZIP-769 號機車置物箱，車號QXJ-867 號
    機車龍頭鎖鑰匙與置物箱則為同一把鑰匙一節，經原審於96
    年1 月12日現場勘驗無訛，並製有勘驗筆錄及照片在卷可稽
    （原審卷第21-22 頁、24-26 頁）；公訴人固質疑車號ZIP-
    769 號機車事後可能有更換龍頭鎖等語，惟查車號ZIP-769
    號機車車主即證人甲○○為本案之被害人，與被告並無特殊
    情誼，實無為配合被告說詞而蓄意更換龍頭鎖之必要，況市
    面上機車龍頭鎖不勝計數，殊難想像被告或證人甲○○得於
    短時間內覓得可供車號QXJ-867 號機車鑰匙開啟之龍頭鎖而
    給以更換，而一般機車龍頭鎖結構並非複雜，亦未如汽車鑰
    匙尚有加裝防盜晶片或密碼感應器等防盜設備，此由機車尚
    得加設大鎖防盜，或一般機車竊賊以螺絲起子或鐵絲、普通
    鑰匙即得輕易開啟龍頭鎖竊車可得而知，是本案甲○○所有
    之ZIP-769 號機車可由其他車號之機車鑰匙予以開啟之情並
    不違反經驗法則。公訴人所為質疑復未提出相當證據佐證，
    是被告辯稱係以自己所有車號QXJ-867 號機車鑰匙予以啟動
    車號ZIP-769 號機車之詞，自非無據。準此，以被告當日確
    曾飲酒，且案發時間為凌晨4 時餘，光線不佳，被告所有之
    機車復與失竊機車同色（均為黑色車身）、同種（均為50cc
    輕型機車），並同加裝有黑色置物籃，被告所持之QXJ-867
    號機車鑰匙且可啟動ZIP-769 號機車，佐以被告於事後尚提
    供攔檢後將機車暫置附近之訊息，並能協助甲○○尋回失竊
    機車等情，被告辯稱係酒後誤騎，並無竊盜之不法意圖等語
    ，應堪採信。
  (四)綜上所述，被告前開所辯，應屬可採，公訴人所舉前開證據
    ，尚不足使法院達於通常一般之人均不致有所懷疑，而得確
    信其為真實之程度，致使無從形成有罪之確信，則依罪證有
    疑利於被告之證據法則，即不得遽為不利被告之認定。此外
    ，復查無其他積極證據足認被告有何公訴人所指之竊盜犯行
    ，其犯罪自屬不能證明，依法自應為被告無罪之諭知。
五、原審因而以不能證明被告犯竊盜罪，而為被告無罪之諭知，
    核無違誤；檢察官上訴意旨，猶執前詞，指摘原判決不當，
    為無理由，應予駁回。
據上論斷，應依刑事訴訟法第368 條，判決如主文。
本案經檢察官林慶宗到庭執行職務。
中　　華　　民　　國　　96　　年　　8 　　月　　28　　日
                  刑事第八庭    審判長法  官  李炫德
                                      法  官  簡志瑩
                                      法  官  陳志銘
以上正本證明與原本無異。
不得上訴。
中　　華　　民　　國　　96　　年　　8 　　月　　28　　日
　　　　　　　　　　　　　　　　　　　書記官  盧雅婷
